【裁判字號】    98,重上更(一),16
【裁判日期】    981223
【裁判案由】    損害賠償
【裁判全文】
臺灣高等法院臺中分院民事判決      98年度重上更(一)字第16號
上  訴  人
即被上訴人  新光產物保險股份有限公司
           （台灣菱真電子材料股份有限公司之承擔訴訟人）
法定代理人  甲○○
訴訟代理人  林昇格律師
複 代 理人  李志成律師
被 上 訴人
即 上 訴人  經濟部加工出口區管理處
法定代理人  丙○○
訴訟代理人  劉喜律師
複 代 理人  乙○○
上列當事人間請求損害賠償事件，上訴人對於民國96年6月5日台
灣台中地方法院94年度重訴字第 513號第一審判決提起上訴，經
最高法院第一次發回更審，本院於民國98年12月 9日言詞辯論終
結，判決如下：
    主  文
原判決關於駁回上訴人新光產物保險股份公司下開第二項之訴部
分，及該部分假執行之聲請，暨訴訟費用之裁判除確定部分外均
廢棄。
被上訴人經濟部加工出口區管理處應再給付上訴人新光產物保險
股份有限公司新台幣貳佰玖拾萬陸仟玖佰玖拾肆元，及自民國九
十五年三月二十三日起至清償日止按年息百分之五計算之利息。
前項所命給付，如帝嘉交通股份有限公司及江建清已為給付，於
其給付金額之範圍內，被上訴人經濟部加工出口區管理處免給付
之義務。
第一、二審及發回前第三審訴訟費用除確定部分外，由上訴人新
光產物保險股份有限公司負擔百分之十，餘由被上訴人經濟部加
工出口區管理處負擔。
本判決所命給付，於上訴人新光產物保險股份有限公司以新台幣
玖拾柒萬元為被上訴人經濟部加工出口區管理處供擔保後，得假
執行；但被上訴人經濟部加工出口區管理處於假執行之標的物拍
定、變賣或物之交付前．以新台幣貳佰玖拾萬陸仟玖佰玖拾肆元
為上訴人新光產物保險供擔保後，得免為假執行。
上訴人新光產物保險股份有限公司其餘上訴駁回。
上訴人經濟部加工出口區管理處之上訴駁回。
    事實及理由
一、上訴人即被上訴人新光產物保險股份有限公司（以下稱上訴
    人）主張：
(一)、菱慶公司因原有設備不足以應付濺鍍靶材訂單，於92年11月
    間自日本進口真空高壓燒成爐（下稱系爭貨物），並經由海
    運運抵台中港，依當時規定須由被上訴人經濟部加工出口區
    管理處儲運服務中心台中儲運所（於原審時由經濟部加工出
    口區管理處承受訴訟）運送，故系爭貨物從日本進口共有 1
    號箱至15號箱，全部均委由被上訴人台中儲運所運送（下稱
    被上訴人），而被上訴人台中儲運所再將其中之2、9、12號
    箱委由帝嘉交通股份有限（以下稱帝嘉公司）承運。依系爭
    貨物之出賣人交由池田興業株式會社岩國支店包裝、測量後
    所製作之捆包明細所載，本件2、9、12號箱其中高度最高者
    是2號箱，其包括木箱之高度為373公分。菱慶公司將上開設
    備分裝各箱尺寸告知後，委由被上訴人台中儲運所轉運至台
    中潭子加工出口區台中儲運所，該所又委由帝嘉公司運送，
    該公司指派司機江建清駕駛ＫＱ－ 986號拖板車於92年11月
    19日運送，行經國道中山高速公路南下 173公里處即大雅交
    流道跨越陸橋時，因裝載系爭爐體之 2號箱撞擊跨越陸橋後
    再碰撞9號箱，造成2號箱掉落路面並滾落邊坡，致 2號箱內
    之高壓真空爐體全毀， 9號箱之貨物亦受有損害。本件被上
    訴人台中儲運所、帝嘉公司及江建清既為專業運送人，應知
    悉道路交通安全規則第79條第1項第2款關於裝載貨物高度之
    規定，且應斟酌全部客觀事實選擇適當之運輸方式及路線，
    惟台中儲運所、帝嘉公司及江建清卻疏未注意，致發生本件
    事故，台中儲運所、帝嘉公司及江建清顯具有重大過失。為
    此，爰依(1)民法第634條、第637條規定請求被上訴人經濟部
    加工出口區管理處及帝嘉公司連帶負責。(2)依債務不履行法
    律關係請求加工出口區管理處負損害賠償責任。(3)依侵權行
    為法律關係請求加工出口區管理處、帝嘉公司、江建清連帶
    負損害賠償責任，菱慶公司於本件訴訟中轉讓系爭債權予台
    灣菱真電子材料股份有限公司，臺灣菱真電子材料股份有限
    公司，復將訴訟標的之法律關係在本件訴訟中移轉予新光公
    司，爰依上開法律關係，請求法院擇一為新光公司有利之判
    決。玆就菱慶公司所受損害及所失利益臚列如下：
  1.所受損害：新台幣（下同）22,416,302元。
  (1)2號箱高壓真空爐體全損部分：日幣52,624,000元。
  (2)9號箱TRANSPANEL 2SETS修理費用：日幣4,036,000元。
    有20-Apr-04、MMC000000-0號INVOICE，其中Power&Control
    Panel Upper,Lowert Trans Panel(Re-Construction) 日幣
    3,127,900元，及Side TransPanel(Repair)計日幣90,800元
    ，合計日幣4,036,000元。
  (3)因2號高壓真空爐體全損及9號箱修理產生之相關費用：日幣
    12,272,000元。 前項INVOICE中扣除前項二種費用外，餘即
    為因2號箱真空高壓爐體全毀，及2號箱受損所生相關費用計
    日幣12,272,000元（計算式：00000000-0000000＝00000000
    ）。
  (4)運輸費用：875,052元。
  (5)以上(1)(2)(3)共日幣68,932,000元（以匯率新臺幣/日幣為1：
    3.2計算，折合新台幣為21,541,250元），加上(4)875,052元
    ，總計22,416,302元。
  2.所失利益：7,085,975元。
    菱慶公司購置本件設備原本可自92年12月投入生產濺92鍍靶
    材，惟因加工出口區管理處、帝嘉公司及江建清之過失，致
    菱慶公司向日本廠重新訂製高壓真空爐體，待至93年 6月方
    能以自己設備投入生產。而菱慶公司自92年12月至93年 5月
    間因自有設備不足，須向其他廠商購買濺鍍靶材，所失利益
    共計如下：
  (1)菱慶公司以自有產品銷售與購買他公司產品銷售所得利潤每
    枚相差 1,259餘元，此部分向他方公司購買並銷售者有4342
    枚，共計5,466,578元。
  (2)菱慶公司自行生產每枚其中 6mm、10mm濺鍍靶材之成本分別
    為4,891元、3,842元，而向他公司購買成本不等，惟均高於
    自行生產之成品，此部分所失利益計有1,619,397元。
  (3)共計菱慶公司所失利益為7,085,975元。
(二)、菱慶公司自88年至94年間之高額虧損狀態，並非濺鍍靶材生
    產無獲利：查菱慶公司下有 3部門，分別為圓盤電容事業部
    、靶材事業部、迴路基板事業部，本件系爭機器係靶材事業
    部因應濺鍍靶材訂單而訂作之機器，雖圓盤電容及迴路基板
    事業部呈虧損狀態，然因有靶材事業部之獲利方使虧損減少
    ，有營運狀況文件附卷可按。是以，因本件事故致使新機器
    無法投入生產，以致無法減少虧損，不得謂毫無營業損失。
(三)、另依據原製造廠初據之損壞調查報告記載：「爐體以外部品
    送回本公司工廠，進行包含再置設備所有部品整體之組立。
    」亦即：雖此部分包含相關測試費、開捆作業費用、事後處
    理木箱之費用、設計等所需之一連串費用，但均係為使得新
    爐體得以與其他未受損零件得以測試確保運轉配合良好之必
    要費用，「與系爭貨物損害間應具有相當因果關係」。
(四)、被上訴人加工出口區管理處、帝嘉公司及江建清另以承當訴
    訟人於另案台灣高等法院95年度保險上字第13號民事確定判
    決中之抗辯主張承當訴訟人說詞前後不一云云，實不可採。
    蓋於該案件中，被上訴人加工出口區管理處、帝嘉公司、江
    建清等均已參加訴訟並協助承當訴訟人答辯，但經該法院詳
    加調查事實後作成上開確定判決。依民事訴訟法第63條本文
    規定：被上訴人對於其所輔助之當事人（即承當訴訟人），
    應不得主張本訴訟（即另案台灣高等法院95年度保險上字第
    13號民事確定判決）不當。而上開另案判決並無判決理由矛
    盾或違背法令之處（若被上訴人加工出口區管理處認為有任
    何判決理由矛盾或違背法令之處，則於承當訴訟人承當本案
    訴訟之時起，早應提出具體指摘，惟迄今仍未見被上訴人加
    工出口區管理處說明），故承當訴訟人因服膺該案判決、進
    而與台灣菱真公司和解、承當本案訴訟，對加工出口區管理
    處、帝嘉公司、江建清等而言亦非不利；蓋該案若繼續進行
    ，而最終仍認定承當訴訟人應負保險理賠責任、於理由中本
    已敘明被上訴人加工出口區管理處、帝嘉公司、江建清等就
    系爭貨物毀損具有過失時，將來承當訴訟人為保險理賠後，
    基於保險法第53條代位權之規定，向被上訴人加工出口區管
    理處所得請求之金額加計利息將更高，故被上訴人加工出口
    區管理處僅空言爭執上開另案確定判決不當云云，並不足採
    。
(五)、對被上訴人加工出口區管理處抗辯之陳述：
  1.菱慶公司就系爭貨物曾向台灣台北地方法院訴請訴外人新光
    產險保險股份有限公司給付保險金，並於前開訴訟中經訴訟
    告知後，加工出口區管理處、帝嘉公司、江建清三人參加訴
    訟，依民法第 129條第1項第3款、第2項第4款之規定，時效
    既已中斷，自無時效消滅問題。被上訴人主張本件新光公司
    賠償請求權已罹於時效消滅，並無理由。再本件系爭 2號箱
    、9號箱，依捆包明細表所載，其總重量分別為11000公斤、
    5100公斤，長、寬、高分別為 355公分、256公分、373公分
    ，70公分、110公分、179公分，顯均非體積巧小，毀損滅失
    時不易以體積衡量其價值者為限，則系爭真空高壓爐體等顯
    然非民法第639條第1項所稱貴重物品，被上訴人抗辯上訴人
    未事先告知運送之物品係貴重物品，依民法第639條第1項之
    規定不負賠償責任，顯有誤會。另外，按運送物有喪失、毀
    損或遲到者，其損害賠償額，應依其應交付時目的地之價值
    計算之，民法第638條第1項固定有明文，惟上開法條係屬民
    法第213條第1項所謂法律另有規定，可逕行請求以金錢賠償
    之特別規定，不受民法第 213條損害賠償以回復原狀規定之
    限制，而與民法第 216條關於損害賠償包含所受損害及所失
    利益之規定並無關聯，此參最高法院71年台上字第2275號判
    例、74年台上字第453號判例意旨即明。
  2.捆包明細表內尺寸，係出賣人於物品包裝後實際量測所得，
    則被上訴人即上訴人主張系爭2號箱爐體高度為390公分，顯
    與事實不符。況且，系爭 2號箱於事故發生後已經毀損，被
    上訴人如何測量知悉其高度？此觀被上訴人提出之被上訴人
    即上訴人江建清撰寫案發事故經過書內有「…又因其機械包
    裝很簡便，箱子一下就粉碎了…經丈量後我直覺其機械高度
    實際與通報上有所誤差…」即明。如江建清所稱箱子即已粉
    碎如何丈量？且江建清亦坦承係憑直覺2號箱實際高度為390
    公分，再加以江建清係本案利害關係人，其所撰寫之案發事
    故經過，其陳述難免會推卸責任，自不足採信。再者，倘被
    上訴人係在運送前即知悉系爭2號箱爐體捆包為390公分，連
    同運送車輛本身之高度，顯已超過道路交通管理規則對國內
    公路高度之限制，被上訴人既身為專業運送人，理應慎選運
    送路線，因被上訴人疏忽致生本件車禍，足見被上訴人確有
    重大過失。
  3.系爭第２號箱即真空高壓燒成爐連同包裝高度共計 373公分
    ，爐體下方墊板高度65公分，倘以85公分高板車運送，總計
    高度達523公分，是被上訴人經濟部加工出口區管理處就第2
    號箱部分即委由帝嘉交通公司以50公分拖吊運送，三者高則
    為488公分，可通過本件肇事地點即中山高速公路南下173.3
    公尺處高度為 515公分之高架陸橋，惟帝嘉公司卻仍派出離
    地高度為85公分之拖吊車貿然上路，致生本事故。
(六)、在本院補充陳述：帝嘉公司派車不合運送貨物高度之要求，
    竟輕率放任帝嘉公司起運系爭貨物而不加以阻止，致撞擊途
    中之天橋而發生損害。是被上訴人已有故意之不法行為，或
    未盡善良管理責任之重大過失，被上訴人自應對其侵權行為
    負損害賠償責任。至於最高法院發回更審所應調查之設計費
    及測試費，經上訴人函詢臺灣菱真公司，再由菱真公司向日
    本製造商詢問，經其回函稱設計費日幣 2,226,000元、測試
    費日幣 890,000元已由臺灣菱真公司付清無誤。設計費係新
    品或補修品製作前需經研判審查而產生之技術費，測試費係
    出貨前之正常機能確認檢查費用，兩者皆屬品管上必要費用
    ，是上訴人請求之設計費及測試費共計日幣 3,116,000元自
    屬有據。另因被上訴人亦已自認，事故發生後，係爭貨物及
    相關零件等均由被上訴人負責保管，而既然相關零件在被上
    訴人保管中發生生鏽狀態，便應屬於因保管不慎而可歸責於
    被上訴人。
(七)、爰在原審起訴求為判決被上訴人應單獨、或分別與帝嘉公司
    、江建清連帶給付上訴人29,502,277元，其中 7,085,975元
    之法定利息自起訴狀繕本送達翌日（即94年12月27日）起算
    ，餘22,4416,302元自準備(二)狀繕本送達之翌日（即95年3月
    23日）起算，均至清償日止，按年息百分之 5計算利息，及
    供擔保准為宣告假執行之判決。
二、被上訴人即上訴人經濟部加工出口區管理處方面：
(一)、1.主張菱慶公司受害時間係92年11月19日，但迄94年11月17
    日才起訴，已逾民法第623條第1項規定，賠償請求權因一年
    間不行使而消滅之規定，故本件上訴人即被上訴人請求權已
    罹於時效而消滅。
  2.台中儲運所雖有85公分高板車，然因菱慶公司本件運送物捆
    包明細表所載2號箱貨物高度為373公分，台中儲運所無法載
    運，故台中儲運所人員謝幸三約於92年11月17日、11月18日
    ，分別撥打電話給帝嘉公司實際負責人林傳全，並依菱慶公
    司捆包明細表所記載之高度，告知本件所載運物品之高度及
    應使用拖板車之高度及鋼板厚度，請林傳全以50公分低拖板
    車前去載運。因系爭爐體依當時規定需由原台中儲運所運送
    ，當時帝嘉公司司機江建清曾發現有超高之情形，雖經帝嘉
    公司人員向加工區人員反應是否拆櫃運送，然因本件貨物係
    保稅貨物，依海關緝私條例第35條、加工出口區管理處及分
    處業務管理規則第36條規定，該貨物應運到加工出口區管理
    處之原台中儲運所始能拆封。故帝嘉公司人員雖曾詢問可否
    取下貨物包裝之底板即約60公分高之Ｕ型底板，然因礙於上
    述法令規定不能拆封，則帝嘉公司人員本應選擇50公分之低
    板車前去載運，卻仍以85公分拖板車前去載運，以致於碰撞
    陸橋。
  3.依據新光產物公司於臺灣臺北地方法院93年度保險字第 118
    號民事案件提出之江建清92年11月19日所作成的「案發事故
    經過書」，其中有提到箱子的包裝很簡便，以致碰撞箱子就
    粉碎而掉落，足見系爭捆包明細表編號 2爐體所列捆包尺寸
    高度373公分並不正確，經丈量後，發現實際高度係為390公
    分。又菱慶公司就系爭2號箱及9號箱，均僅以簡易之木框包
    裝，而未在內層以先填足緩衝軟墊包裝，亦未在外層以堅固
    外框予以包裝保護，並以鋼繩綁紮，以致摔落時加大損害，
    對此菱慶公司應負過失責任，故本件若加工出口區管理處仍
    有責任，則依民法第 217條之規定，有過失相抵減輕被告賠
    償責任之適用。另外，菱慶公司並未向經濟部加工出口區人
    員報明本件運送物之價值，且菱慶公司進口之物品高度，未
    配合考慮台灣道路之高度，又在帝嘉交通公司運送途中，前
    面已經過二座陸橋，車輛均能安然通過，則在經過第三座陸
    橋時碰撞，並非帝嘉交通公司之故意或重大過失，亦非加工
    出口區人員之故意或重大過失，且本件賠償將使被上訴人即
    上訴人經濟部加工出口區之負擔重大，而影響其他正常業務
    運作，依民法第218條規定精神，亦應減輕賠償金額。
  4.菱慶公司進口之設備，本來是否可於92年12月間即投入生產
    ？所購入系爭 2號箱裝載之高壓真空爐體，是否須送回日本
    原廠重新訂製抑或僅在台灣修理即可？新光公司主張菱慶公
    司向他公司購買產品再銷售，與菱慶公司以自有產品銷售，
    每枚是否相差1,259元，菱慶公司是否損失5,466,578元？菱
    慶公司是否另有所失利益 1,619,397元？另新光公司主張菱
    慶公司有營業利益之損失云云，但查菱慶公司能否接獲充足
    訂單？其新購機器設備安裝、試車至可以投入生產所需時間
    ？其剛開始營運能否成功生產？生產後能否創造盈餘？是以
    菱慶公司所請求各項損害，其計算方式尚乏依據，且新光公
    司並無提出證明方法，故加工出口區管理處均予否認，況新
    光公司請求金額亦屬過高。另依原審法院向財政部中區國稅
    局所調菱慶公司之營利事業所得稅結算申報書及資產負債表
    ，可知該公司於90年虧損26,158,465元，於93年虧損55,327
    ,588元，於94年虧損 232,896,256元，故係長期處於高額虧
    損，並無獲利，則新光公司主張菱慶公司受有營業損失云云
    ，並無根據。
  5.本件爐體，仍得在台灣修理，並未全損：
  (1)爐體是否已達全損之程度，本應在訴訟中由法院囑託鑑定，
    或聲請保全證據由法院囑託鑑定，然查本件建豐保險公証人
    有限公司若非法院囑託鑑定，則不具有公信力，自不能作為
    審酌之用。
  (2)況本件爐體，依速得博公證公司之公證報告，及證人詹德威
    證言請參另案台北地院93年度保險字第 118號台灣菱慶股份
    有限公司與新光產物保險股份有限公司間給付保險金事件判
    決自明，有該判決附卷可查。該爐體並非全損，故係可以修
    理，則被上訴人本件主張全損需另重新訂購才能生產，並無
    根據。
(二)、在本院補充陳述：被上訴人經濟部加工出口區管理處為台灣
    菱慶股份有限公司運送系爭編號2號、9號箱，除倉儲運送關
    係以外，被上訴人並無負侵權行為損害賠償之責任。被上訴
    人與台灣菱慶股份有限公司間，當初並「無」以契約予以「
    特別約定」台灣菱慶股份有限公司「得」主張侵權責任。況
    被上訴人對於本件倉儲運送，「並無」故意或過失，則顯無
    侵權賠償責任。故被上訴人並無連帶侵權賠償責任。本件日
    本公司，係就台灣菱慶公司之同一物品，再次製造，其設計
    圖完全相同，故無重複支出設計費問題，更無重複支出必要
    。新品測試，係定製物品及買賣之當然附隨義務，故本不該
    有該新品測試費，則無權向被上訴人請求給付新品測試費。
    相關零件生鏽，係台灣菱慶股份有限公司失於維護所造成，
    與被上訴人無關，上訴人無權請求。
三、原審判決被上訴人應給付上訴人17,706,250元本息（另共同
    被告帝嘉公司及江建清應連帶給付同上金額，上開給付，若
    上訴人、帝嘉公司及江建清其中一人已為給付，其餘免為給
    付），並駁回被上訴人其餘之訴，兩造均不服，提起上訴，
    經本院前審判決被上訴人除應給付上開金額外，應再給付上
    訴人 3,209,452元（帝嘉公司及江建清亦應再連帶給付同上
    金額，上開給付，若上訴人、帝嘉公司及江建清其中一人已
    為給付，其餘免為給付），並駁回兩造其餘上訴，上訴人、
    帝嘉公司及江建清未提起第三審上訴，被上訴人對其敗訴部
    分提起第三審上訴，經最高法院廢棄本院前審判決關於命上
    訴人再給付 3,209,452元本息部分及駁回上訴人上訴部分，
    發回本院更為審理（即就被上訴人應給付20,915,702元本息
    部分發回本院更為審理），兩造分別為上訴及答辯聲明如下
    ：
(一)、上訴人新光產物保險股份有限公司為上訴及答辯聲明：(1)原
    判決關於下列第二項不利於於上訴人新光產物保險股份有限
    公司部分廢棄。(2)上開第一項廢棄部分，被上訴人經濟部加
    工出口區管理處台中分處應再給付上訴人新光產物保險股份
    有限公司新台幣（下同）3,209,452元，及自民國95年3月23
    日起至清償日止按年息百分之 5計算之利息。(3)願供擔保，
    請准宣告假執行。(4)被上訴人上訴駁回。
(二)、被上訴人經濟部加工出口區管理處台中分處則為上訴及答辯
    聲明：(1)原判決不利於上訴人經濟部加工出口區管理處台中
    分處部分廢棄。(2)上廢棄部分，被上訴人新光產物保險股份
    有限公司在第一審之訴及假執行之聲請均駁回。(3)如受不利
    判決，願供擔保請准宣告免為假執行。(4)上訴人新光產物保
    險股份有限公司之上訴駁回。
四、兩造就下列事實不爭執，堪信為真，並得採為判決基礎：
(一)、菱慶公司於92年11月間自日本進口真空高壓燒成爐，並經由
    海運運抵台中港，經菱慶公司以捆包明細表之記載告知上開
    設備分裝各箱尺寸後，再委由經濟部加工出口區管理處儲運
    服務中心臺中儲運所轉運至臺中潭子加工出口區台中儲運所
    ，惟該所又委由帝嘉公司運送，該公司指派司機即江建清駕
    駛KQ-986號拖板車於92年11月19日運送，行經國道中山高速
    公路南下 173公里處即大雅交流道跨越陸橋時，因裝載系爭
    爐體之 2號箱，撞擊跨越陸橋，致系爭真空高壓爐設備編號
    第２號箱受撞擊後再碰撞9號箱，致使2號箱掉落路面並滾落
    邊坡，而有受損（見原審卷(一)第123頁）。
(二)、系爭貨物自日本進口分裝編號 1號箱至15號箱，全部委託加
    工出口區管理處運送，其中2、9、12號箱由帝嘉交通公司再
    承運，其他的貨箱是由加工出口區自行運送（見原審卷(一)第
    150頁）。
(三)、依捆包明細表所載 2、9、12號箱，其中高度最高者為2號箱
    373公分（見原審卷(一)第150頁）。
(四)、菱慶公司委託加工出口區管理處台中儲運所運送系爭貨物，
    加工出口區管理處台中儲運所再委由帝嘉公司運送2、9、12
    號箱，所告知貨物最高高度373公分（見原審卷(一)第150頁）
    。
(五)、運送 2號箱的平板貨櫃高度65公分，低板拖車高85公分，對
    其高度兩造均不爭執（見本院卷(一)第74頁）。
(六)、事故當時是撞到內路肩，兩造均不爭執（見前審卷(一)第 101
    頁反面）。
五、至於上訴人主張菱慶公司因原有設備不足以應付濺鍍靶材訂
    單，於92年11月間自日本進口真空高壓燒成爐（下稱系爭貨
    物），並經由海運運抵台中港，依當時規定須由經濟部加工
    出口區管理處儲運服務中心台中儲運所（於原審時由經濟部
    加工出口區管理處承受訴訟）運送，故系爭貨物從日本進口
    共有 1號箱至15號箱，全部均委由被上訴人，而被上訴人再
    將其中之2、9、12號箱委由帝嘉公司承運。依系爭貨物之出
    賣人交由池田興業株式會社岩國支店包裝、測量後所製作之
    捆包明細所載，本件2、9、12號箱其中高度最高者是 2號箱
    ，其包括木箱之高度為 373公分。菱慶公司將上開設備分裝
    各箱尺寸告知後，委由被上訴人轉運至台中潭子加工出口區
    台中儲運所，該所又委由帝嘉公司運送，該公司指派司機江
    建清駕駛KQ-986號拖板車於92年11月19日運送，行經國道中
    山高速公路南下 173公里處即大雅交流道跨越陸橋時，因裝
    載系爭爐體之 2號箱撞擊跨越陸橋後再碰撞9號箱，造成2號
    箱掉落路面並滾落邊坡，致2號箱內之高壓真空爐體全毀，9
    號箱之貨物亦受有損害等語，則為被上訴人否認，並以前詞
    抗辯，是本件爭點為：(一)上訴人依運送契約及債務不履行之
    法律關係、侵權行為之法律關係，請求被上訴人經濟部加工
    出口區管理處應就菱慶公司因系爭2號箱、9號箱貨物運送途
    中所致之損害，負損害賠償之責任，是否有理由？(二)若本件
    被上訴人應負損害賠償責任，則被上訴人在本院主張以上訴
    人積欠之儲運費用合計 302,458元，與損害賠償費用抵銷，
    是否有理由？經查：
(一)、被上訴人經濟部加工出口區管理處是否應就菱慶公司因系爭
    2號箱、9號箱貨物運送途中所致之損害，負運送契約之賠償
    責任：
  1.按「運送人對於運送物之喪失、毀損或遲到，應負責任。但
    運送人能證明其喪失、毀損或遲到，係因不可抗力或因運送
    物之性質或因託運人或受貨人之過失而致者，不在此限」，
    民法第 634條定有明文。是依上開規定，有關運送人之責任
    ，只須運送物有喪失、毀損或遲到情事，經託運人或受貨人
    證明屬實，而運送人未能證明運送物之喪失、毀損或遲到係
    因不可抗力，或因運送物之性質，或因託運人或受貨人之過
    失所致者，則不問其喪失、毀損或遲到之原因是否為可歸責
    於運送人之事由，運送人均應負法律上或契約之責任（最高
    法院49年度台上字第 713號判例要旨參照）。經查，本件菱
    慶公司於92年11月間自日本進口真空高壓燒成爐，並經由海
    運運抵台中港，經菱慶公司以捆包明細表之記載告知上開設
    備分裝各箱尺寸後，再委由被上訴人經濟部加工出口區管理
    處儲運服務中心臺中儲運所轉運至臺中潭子加工出口區台中
    儲運所，經被上訴人委由帝嘉公司運送，帝嘉公司指派司機
    即江建清駕駛KQ-986號拖板車於92年11月19日運送，行經國
    道中山高速公路南下 173公里處即大雅交流道跨越陸橋時，
    因裝載系爭爐體之 2號箱，撞擊跨越陸橋，致系爭真空高壓
    爐設備編號第２號箱受撞擊後再碰撞9號箱，致使2號箱掉落
    路面並滾落邊坡，而有受損等情，為兩造所不爭，已詳前述
    ，堪信為真，上訴人依民法第 634條規定，請求被上訴人負
    損害賠償責任，自屬有據。
  2.被上訴人抗辯菱慶公司共未報明 2箱貨物之實際高度及未顧
    及台灣道路之高度，且系爭第2箱及第9箱均僅以簡易之木框
    包裝，而未在內層先以填足緩衝軟墊包裝，亦未在外層以堅
    固外框予以包裝保護，為本件損害之原因；另菱慶公司並無
    報明託運物品之性質及價值，依民法第 639條規定，運送人
    對於其喪失或毀損，不負責任；另以被上訴人儲運所之謝幸
    三已打電話給帝嘉公司要求其使用50公分低板架車，已盡注
    意義務，系爭爐體仍在台灣修理，未達全損程度等語，不應
    負賠償責任等語。經查：
  (1)系爭貨物在日本裝櫃經由海運運抵台灣，在運送過程中並無
    損害之發生一節，為兩造所不爭執，參以菱慶公司於本件事
    故後，另行購買同款貨物，委由他人採用高度 0.5公尺之拖
    板車運送，沿臨港路（特六號  道路）、中棲路、東大路、
    西屯路、安和路、國道 1號、環中路、崇德路、雅潭路之路
    線行駛，已平安抵達一節，有照片及路線圖可稽（見原審卷
    (二)第202、231頁），為兩造所不爭（前審卷(二)第67頁反面）
    ，足認本件菱慶公司就系爭貨物之包裝並無不妥，且以一般
    運送方式運送亦無不當，況本件事故係因系爭貨物第 2號箱
    撞擊跨越陸橋後再碰撞9號箱，致2號箱掉落路面並滾落邊坡
    ，致系爭2號箱、9號箱貨物均受損，是縱使加以軟墊包裝，
    仍不免發生損害之發生，是本件損害之發生顯與菱慶公司之
    包裝為何無涉，是被上訴人抗辯本件係因菱慶公司包裝不妥
    所致等語，自無可採。
  (2)再按「金錢、有價證券、珠寶或其他貴重物品，除託運人於
    託運時報明其性質及價值者外，運送人對於其喪失或毀損不
    負責任」，民法第639條第1項固有明文，惟所謂貴重物品，
    由條文規定以金錢、有價證券、珠寶等例示觀之，乃指體積
    小、價值高昂之物品而言（最高法院94台上字第1122號判決
    意旨參照）。觀諸卷附之捆包明細表所載（見原審卷(一)第10
    頁、卷2第122頁），本件系爭2號箱、9號箱之總重量分別為
    11000公斤、 5100公斤，而長、寬、高分別為355公分、256
    公分、 373公分、70公分、110公分、179公分，均非體積巧
    小，且為不易遺失者，自無該條規定之適用，是被上訴人辯
    稱菱慶公司未事先報明告知託運貨品之性質及價值，被上訴
    人不應負運送人責任等語，自無可採。
  (3)被上訴人另抗辯儲運所之謝幸三曾打電話給帝嘉公司要求其
    使用50公分低板架車，已盡注意義務，本件被上訴人並無過
    失，不應負賠償責任等語。經查，民法第 634條運送人對於
    運送物之喪失、毀損或遲到負責任，僅於運送人能證明其喪
    失、毀損或遲到，係因不可抗力或因運送物之性質或因託運
    人或受貨人之過失而致者時無庸負責任，已詳前述。本件縱
    被上訴人抗辯其曾要求帝嘉公司使用50公分低皮架車運送等
    語不虛，亦非屬前開法條規定運送人得不予負責之範疇，此
    外，被上訴人復未舉證證明運送物之喪失、毀損，係因不可
    抗力或因運送物之性質或因託運人或受貨人之過失而致者，
    是被上訴人抗辯其無庸負運送人之賠償責任等語，自無可採
    。
(二)、被上訴人是否應負侵權行為損害賠償責任：按「因故意或過
    失，不法侵害他人之權利者，負損害賠償責任。數人共同不
    法侵害他人之權利者，連帶負損害賠償責任」、「受僱人因
    執行職務，不法侵害他人之權利者，由僱用人與行為人連帶
    負損害賠償責任。但選任受僱人及監督其職務之執行，已盡
    相當之注意義務或縱加以相當久注意而不免發生損害者，僱
    用人不負損害賠償責任。」，民法第184條第1項前段、第18
    8條第1項分別定有明文。經查，本件係被上訴人依其「車輛
    外僱要點」僱用帝嘉公司運送系爭貨物一節，有簽呈、車輛
    外僱要點影本各1份在本院前審卷為佐（見本院前審卷(一)第6
    7、140頁），帝嘉公司係加工出口區管理處之受僱人堪以認
    定。再本件係由帝嘉公司之司機江建清運送，帝嘉公司及江
    建清因運送系爭貨物時，未注意系爭2號箱之高度為373公分
    ，應使用50公分之低板運送，竟仍以85公分之拖板車運送，
    致於92年11月19日行經中山高速公路南下173.3公尺處之515
    公分高架陸橋即大雅陸橋時，系爭 2號箱碰撞陸橋後再碰撞
    系爭 9號箱，造成系爭2號箱掉落路面並滾落邊坡，致系爭2
    號箱全毀、 9號箱貨物受有損害，經本院前審判決帝嘉公司
    及江建清二人應連帶負侵權行為損害賠償責任，該部分因其
    二人未提起上訴，已告確定一節，固有本院前審判決書在卷
    為佐。惟查，證人即太平船務報關行經理章青峰在台灣高等
    法院審理該院95年度保險上字第13號給付保險金事件中證稱
    ：「我是受菱慶公司委託跟加工出口區儲運所聯絡，派拖車
    去台中港把貨櫃拉回來，．．．菱慶的柯小姐有給我捆包明
    細，加工出口區有派車單，我填好後連捆包明細的影本一併
    交給謝幸三先生，我跟他說貨物高度有 373公分，要用低板
    架，我跟謝先生當面討論，謝先生說他們沒有50公分的板架
    ，所以他們要委外，因為他們算算85公分的板架可能會有危
    險，所以他後來委外帝嘉來處理這個案子，．．．」等語，
    有筆錄影本 1份在原審卷為佐（見原審卷(二)第31頁），證人
    即被上訴人儲運所派車管理員謝幸三在原審證稱：「當時我
    是儲運所擔任派車，職稱是派車管理員，章青峰當天拿派車
    單、捆包明細上來申請派車，說菱慶最近有一批貨櫃機器要
    進到加工區，說有二個平板貨櫃高度是要特殊板，就是低板
    架車載運，因我們管理處沒有超低板架就是50公分低板架，
    本身只有85公分低板架，所以我們就跟章先生討論，另外有
    一個比較特殊的平板貨櫃可以用儲運所本身85公分低板架載
    運，我們就自己載運，帝嘉曾經以50公分低板架幫我運送過
    ，所以我就打電話找帝嘉林傳全，請他們幫忙載運另一個比
    較高的平板貨櫃，電話中我有把捆包明細上貨物的的高度告
    訴他，至於平板貨櫃的高度是65公分左右，這做貨運的都知
    道，請他用50公分低板架幫忙載運．．．」、「章青峰上來
    的時候特別強調貨物高度的問題，他在捆包明細上有用螢光
    筆把高度標示起來，我知道這是加工區廠商進口的機器，．
    ．．」、「．．．林傳全有提到說這個櫃子可否拆開不要平
    板貨櫃，直接把貨物的木箱運回來，我說這是轉運的有海關
    封條，在台中港不能拆櫃，要運回加工區才能由海關來拆封
    ，我問林傳全既然有50公分的板架為何還要拆櫃，他才跟我
    說，50公分的低架是跟同行借的，我就請他再幫忙跟同行借
    50公分的低板架乘運」、「第三天早上林傳全打電話跟我說
    路上撞到了，我就問用幾公分的板架，他說用85公分的，．
    ．」等語（見原審卷(二)第66、67頁），證人即帝嘉公司之經
    理林傳全在原審證稱：「我是帝嘉公司受僱人，擔任經理，
    本件運送是謝幸三以電話告訴我有一件貨物要用低板車運，
    帝嘉和儲運所合作配合很久，．．．之前帝嘉曾經有幫儲運
    所運過用向同行借的50公分低板車運送，．．．他有告訴我
    這票貨的高度是 373公分，．．．以我們的計算及經驗，最
    好走的路線是從國道四號直接下中清交流道，走環中路再走
    雅潭路，這是比較沒有陸橋及電線，陸橋高度約五米多比較
    高，這是比較安全的路線。司機也有回報前面已經過二道天
    橋了，司機誤判以為第三道天橋是跟前面二道天橋是一樣的
    ，但是第三道天橋是比較矮的，．．」等語（見原審卷(二)第
    69頁），帝嘉公司既之前曾為被上訴人以50公分之低板車運
    送過，且被上訴人之受僱人謝幸三亦曾事先告知帝嘉公司系
    爭貨物的高度，並要求以50公分之低板車運送，應認被上訴
    人就本件之指示並無過失，揆諸前開法條規定，自無需與實
    際運送人帝嘉公司及江建清負侵權行為之連帶賠償責任，是
    上訴人依侵權行為損害賠償請求權，請求其連帶與帝嘉公司
    、江建清連帶賠償，為無理由，不應准許。
(三)、上訴人請求賠償之金額是否有理由，茲就系爭2號箱及9號箱
    貨物所受損害分別審酌如下：
  (1)系爭2號箱部分：
  經查， 2號箱內之高壓真空燒成爐體，經日本原廠派員來台
    鑑定認爐體各處變形大，嚴重影響機能上至要之真空氣密與
    沖壓之性能，無法修理再利用，經判斷，容器內之加熱室、
    爐體整體有再製造之必要。且菱慶公司送請台灣區機器工業
    同業公會鑑定，亦認該爐體前氣缸已遺失，後氣缸損壞，門
    栓擦傷變形，門開口上方管頭遺失，吊勾變形，門凹陷 5公
    分，把手已破碎，本體下部接合處凸起約 1公分，顯示主體
    已變形，電源端子架及座變形或遺失，電源端子接合處已凹
    陷，冷卻管路已變形或遺失，由前述說明顯示該爐體已不能
    使用，縱使修理也無法恢復到原有功能（真空及耐壓力無法
    達成）。此有日本原廠損壞調查報告、台灣區機器工業同業
    公會查驗報告書影本為證（見原審卷(一)第13至15頁、卷(二)第
    123至125頁）。新光公司主張該爐體已達全損程度，應堪採
    信。
  被上訴人加工出口區管理處雖否認 2號箱全損，辯稱尚可修
    復，且僅要有機器之尺寸，即可在台灣重新製造，無須再委
    由日本原廠公司製造，並舉建豐保險公證人有限公司公證報
    告為證（原審卷 2第81頁）。然查，建豐保險公證人有限公
    司公證報告固記載：「標的真空高壓燒成爐因掉落復撞擊後
    ，確有其一定程度的損傷，但是本日經以上四種量測結果呈
    現的數據來看，顯然標的真空高壓燒成爐的『真直度』、『
    真平度』均在原廠所規範之 0.2mm/m之公差內。；吾人認為
    受損標的真空高壓燒成爐應可送修；且修繕後應不至於影響
    其使用及功能。然其精密條件仍應以原廠製造廠提供之出廠
    檢測數據作為依據。」等語（見原審卷(一)第 162頁），惟依
    該公證報告所載，其並未審酌爐體其餘受損情形，且該公司
    並非高壓真空爐體之專業廠商，是否具有鑑定能力，殊堪質
    疑，況該公證報告亦謂精密條件仍應以原廠數據為準。而證
    人即國立台灣科技大學機械工程系教授黃佑民亦於台灣台北
    地方法院93年度保險字第 118號給付保險金案件審理中針對
    該公證報告提出不同意見，認：「以電子水平儀所量測之數
    據，將其取平均值做為真直度之判斷數據值，此舉有違真直
    度之定義，依據報告書所量測之爐門右側數據，其真直度應
    為0.3273mm/M，而非報告書所述之-0.000000000mm/M。熱真
    空高壓燒成爐之底座突緣與上部突緣之平行度未量測，且其
    間之垂直度也未量測，因此無法判是否有撓度（deflection
    ）或挫屈（buck ling） 產生，如有撓度或挫屈產生，將無
    法於加工時得到精度內之良品。燒成爐內部受損狀態未量測
    ，因此無法判斷其受損狀態。依附件所示之真直度已超過製
    造產商所要求之 0.2mm/M之公差精度，而非報告書中之結論
    所述未超過製造產商所要求之公差精度。」（見台灣台北地
    方法院93年度保險字第118號卷(一)第199頁），是該公證報告
    尚難採為論斷依據。
  速得博公司於台灣台北地方法院93年度保險字第 118號給付
    保險金案件中雖提出修復評估分析報告，謂該公司可在原廠
    提出製程精度量測紀錄加以比對校正及更換部分受損零件，
    再通過原廠或公信力單位證實符合原標準，故該公司有能力
    完成本件爐體之修復（見台灣台北地方法院93年度保險字第
    118號原審卷(一)第178頁），證人即該公司資深顧問詹德威、
    工學博士詹為淵亦於該案中同此證述（見台灣台北地方法院
    93年度保險字第118號原審卷(一)第 268至277頁），被上訴人
    加工出口區管理處並以此為據。惟證人黃佑民於該案中則結
    證稱本件無修復可能性，因爐門撞擊得很厲害，爐門塑性變
    形無法正常開啟，在此情形下如果要回復原狀，在理論上是
    不可能的，速得博公司雖說可以加工，但一加工就改變爐體
    的尺寸，會與原來設計的尺寸不相符合。且尺寸的改變會影
    響爐體的氣密性（見台灣台北地方法院93年度保險字第 118
    號卷(一)第 272頁）。參諸台灣區機器工業同業公會查驗報告
    書亦認本件爐體縱經修理亦無法回復原有之真空及耐壓力（
    見原審卷(二)第123至125頁），足證本件爐體應無法修復。況
    查系爭真空高壓燒成爐內之原理，業經製造廠商 IHI（即石
    川島播磨重工業株式會社）以「高壓燒成爐設備」為名，於
    西元1990年向日本國專利廳申請專利，並於西元1993年 4月
    15日正式公告取得專利權，有該專利索引及公報可稽（附在
    台灣高等法院95年度度保險上字第13號案卷(二)第76至89頁，
    見卷附上開判決書），速得博公司並未獲製造廠商 IHI授權
    ，而依93年1月31日速得博公司與製造廠商IHI之議事錄記載
    ，製造廠商 IHI已明示因涉及營業秘密，拒絕提供系爭爐體
    之設計圖（見台灣台北地方法院93年度保險字第 118號卷(一)
    第298至301頁）。速得博公司既無原廠之設計圖樣及精度數
    據，即難認其具有修復能力。被上訴人加工出口區管理處雖
    辯稱只要有尺寸，即可在台灣重新製造新機器云云，惟該專
    利及營業秘密係屬訴外人日本廠商 IHI所有，菱慶公司僅為
    其機器之買受客戶，自無權責令製造廠商 IHI必須提出設計
    圖樣及精度數據供台灣之公司進行修復或重新製造，被上訴
    人加工出口區管理處此部分所辯，亦無可採。
  末查，經日本認證出賣人製作之系爭貨物捆包明細，可知 2
    號箱高壓真空爐體部分之價值為日幣52,624,000元，此有該
    捆包明細、宣誓書暨認證書各 1份（以上均為影本）在卷可
    稽（原審卷(二)第10頁至第12頁、原審卷(二)第170頁至172頁）
    ，復有出賣人開立予上訴人即被上訴人購買系爭 2號箱高壓
    真空爐體之發票1份（見原審卷(二)第230頁）、貨主支出明細
    2份及匯款交易憑證2份等（見原審卷(二)第208至211頁）（以
    上均為影本）以為憑據，是上訴人請求被上訴人給付 2號箱
    高壓真空爐體全損之損害為日幣52,624,000元，即無不合，
    應予准許。
  (2)系爭9號箱部分：
  經查，本件事故致 9號箱內之配電動力控制盤受損，經日本
    原廠派員來台鑑定認上下配電盤保護箱完全破損，二次側面
    推進桿變形，整流器破損，故判斷包含配電盤與整流器之配
    電盤整體有再製作之必要；側面配電盤保護箱左側蓋子破損
    ，保護箱骨架變形，因比上下配電盤損壞較為輕微，碰判配
    電盤本體可留用，能與保護箱新規製作品交換再利用。上述
    設備因屬大型精密真空壓力裝置設備，現地修理修復困難，
    故希予送回日本，此觀日本原廠損壞調查報告甚明（見原審
    卷(一)第13至15頁）。而前開配電動力控制盤經送回日本原廠
    修復，費用共計日幣 4,036,000元，亦有發票可佐（見原審
    卷(一)第174、卷 2第191頁），被上訴人否認此部分支出，自
    無可取，上訴人此部分請求，核無不合，應予准許。
  (3)又前開受損之配電動力控制盤須送回日本原廠修復，且其餘
    設備亦須送回日本原廠與重新製作之高壓真空燒成爐體進行
    組合測試，亦據日本原廠之損壞調查報告記載明確（見原審
    卷 1第13至15頁），其所生組合測試費用日幣1227萬2000元
    ，固據上訴人提出發票（20-Apr-04、MMC000000-0號）（見
    原審卷(一)第 174頁）為本項之請求依據。惟查，依上訴人提
    出之明細說明（原審卷(二)第130-13頁）：「(1)Unpacing&Pa-
    cking materials Disp osal日幣1,781,000元：係指JHI 製
    作好新燒成爐爐體後， (H)需測試其爐體是否可正常運作，
    因此將一度運送至台灣除燒成爐以外之機械、零件全運回日
    本並由 (H)將新做好的爐體與其機械、零件組裝並測試運轉
    。還有約20箱放置其機械、零件之木箱的開捆作業費用以及
    事後處理木箱之費用。(2) Rust removing.Over-haul, Pipe
    B lashing日幣2,671,000元：係指除燒成爐以外之機械、零
    件當中因許多都已生鏽而所產生之除鏽費用。還有拆卸檢修
    其零件之費用、清除排放冷卻水之導管及排氣管之費用。被
    上訴人主張系爭機器碰撞後雖置放在其儲運所，然其並不負
    保管責任，相關零件生鏽，係臺灣菱慶公司失於維護所造成
    ，與被上訴人無關，該部分費用被上訴人無庸負責等語。惟
    查，系爭機器零件生鏽係因系爭貨物於運送途中遭碰撞受損
    所致，除鏽所需之費用係因本件事故所造成之損害，自應由
    被上訴人負損害賠償責任。被上訴人抗辯其僅供放置貨物，
    不負保管責任，不應支付除鏽費用等語，自無可採。(3)Des-
    ign日幣2,226,000元：係指好的新燒成爐爐體與上下變壓器
    盤之設計費用以及側面變壓器盤修理設計費用。必需資材之
    供給、製造作業員之配置、籌劃製造案等所需花費之一連串
    費用。被上訴人主張日本公司係就臺灣菱慶公司之同一物品
    再次製造，其設計圖完全相同，故無重複支出設計費問題等
    語，業經本院囑託台北駐日經濟文化代表處向日本石川島岩
    國製作所查明，經該處以98年10月22日日經財字第2323號函
    覆稱：「．(二)設計費日幣2,226,000元，測試費日幣890,000
    元已由臺灣菱真公司付清無誤。設計費係新品或補修品製作
    前需經研判審查而產生之技術費，測試費係出貨前之正常機
    能確認檢查費用，兩者皆屬品管上之必要費用」等語（見本
    院卷第107頁）。(4)Trial operation日幣890,000 元：係指
    製作好的新燒成爐爐體與其以外之機械、零件的組裝費用及
    測試運作費用。被上訴人主張新品測試，係訂製物品及買賣
    之當然附隨義務，故本不該有新品測試費之支出等語，惟經
    本院囑託台北駐日經濟文化代表處向日本石川島岩國製作所
    查明，經該處以98年10月22日日經財字第2323號函覆稱：「
    (二)設計費日幣2,226,000元，測試費日幣890,000元已由臺灣
    菱真公司付清無誤。設計費係新品或補修品製作前需經研判
    審查而產生之技術費，測試費係出貨前之正常機能確認檢查
    費用，兩者皆屬品管上之必要費用」等語（見本院本院卷第
    10 7頁），足認上開測試費用係菱慶公司因系爭 2號箱裝載
    之高壓真空爐體全毀後，重新訂製一只新的高壓真空爐體產
    生之相關費用，且非系爭 2號機械本體之費用，是上訴人此
    部分之請求，應予准許。
  (4)在台灣之運輸費用 875,052元：上訴人主張此部分運輸費用
    係指將系爭高壓真空燒成爐除 2號箱爐體部分外，其餘之設
    備運回日本，在台灣所產生之運輸費用，因 2號箱爐體全損
    必須要向日本原廠重新訂製爐體，為使重新訂製之爐體與其
    他設備能夠配合運轉，故必須將除 2號箱爐體外之設備運回
    日本等語，並提出發票為證（原審卷(一)第160至164頁），經
    查除受損之配電動力控制盤須送回日本原廠修復，且其餘設
    備亦須送回日本原廠與重新製作之高壓真空燒成爐體進行組
    合測試，業據日本原廠之損壞調查報告記載明確（見原審卷
    (一)第13至15頁），是以此部分在台灣為運輸回日本所生之費
    用，乃係必須支出之費用，故上訴人此部分之請求，亦應予
    准許。
  (5)綜上，上訴人計受有損害日幣64,228,000元，及運輸費用新
    台幣 875,052元。其日幣部分折合新台幣為20,071,250元（
    依匯率3.2元計算），為兩造所不爭執（原審卷(二)第220頁）
    。惟高壓真空燒成爐部分尚有廢鐵殘值新台幣30,600元，為
    上訴人在台灣高等法院95年度保險上字第13號案件所不爭執
    （見台灣高等法院95年度保險上字第13號案卷(二)第157、171
    頁，此部分有該院95年度保險上字第13號民事判決在卷可稽
    ），此部分自應予扣除，扣除後為20,915,702元（計算式：
    00000000+000000-00000=00000000）。
(四)、末按「二人互負債務，而其給付種類相同，並均屆清償期者
    ，各得以其債務，與他方之債務，互為抵銷」，民法第 334
    條第 1項前段定有明文。本件被上訴人抗辯菱慶公司積欠其
    「應付儲運費用」共 302,458元：92年11月間，自台中港
    運送1號箱至15號箱到台中潭子加工區：儲運費用為213,434
    元。93年2月3日，將18箱機件退日本：儲運費用計77,458
    元。93年3月4日退運一件：儲運費用11,566元，並主張與
    上開損害賠償金抵銷一節，為上訴人在本院所不爭並同意予
    以抵銷（見本院卷第111頁），被上主張以上開302,458元抵
    銷，應予准許。本件扣除前開抵銷金額後，被上訴人應負之
    損害賠償金額為新台幣20,613,244元（計算式：00000000－
    000000=00000000）。
六、末按不真正連帶債務係謂數債務人具有同一目的，本於各別
    之發生原因，對債權人各負全部給付之義務，因債務人中一
    人為給付，他債務人即應同免其責任之債務。本件上訴人勝
    訴部分，係分別依運送契約之法律關係請求加工出口區管理
    處賠償，及依侵權行為之法律關係請求帝嘉公司與江建清負
    連帶賠償，然加工出口區管理處與帝嘉公司、江建清間並無
    連帶給付義務，而屬不真正連帶債務，是加工出口區管理處
    、帝嘉公司與江建清中一人為給付，他債務人就給付程度即
    免給付之責。從而，新光公司本於運送契約，請求被上訴人
    賠償其所受損害，於20,915,702元本息範圍內為有理由，而
    被上訴人主張抵銷之 302,458元亦屬有據，應予准許，本件
    扣抵後，上訴人請求金額於20,613,244元及自95年 3月23日
    起至清償日止按年息 5％計算之利息範圍內，為有理由，且
    上開給付，如帝嘉公司或江建清其中一人已為給付，其餘免
    其給付義務之範圍內。逾各該範圍之請求，即屬無據，不應
    准許。原審就上開應准許金額其中之17,706,250元本息部分
    ，為被上訴人敗訴判決，並分別酌定相當供擔保，為准免假
    執行之宣告，核無不合，被上訴人指摘原判決此部分不當，
    求予廢棄改判，為無理由，應予駁回。原審就上開應准許金
    額逾 17,706,250元本息部分（即2,906,994元本息部分，計
    算式： 20,613,244－17,706,250元＝2,906,994），為上訴
    人敗訴之判決，尚有未洽，上訴論旨指摘原判決此部分不當
    ，求予廢棄改判，為有理由，應由本院予以廢棄改判如主文
    第二項所示，並依兩造陳明，分別酌定相當供擔保金額，為
    准免假執行之宣告。至上開不應准許部分（即 302,458元部
    分），原審為上訴人敗訴判決，核無不合，上訴人仍執前詞
    ，指摘原判決此部分不當，求予廢棄改判，為無理由，應予
    駁回。
七、本件事證已臻明確，兩造其餘攻擊防禦方法及舉證，經審酌
    後，認對判決結果不生影響，不予一一論列，併予明。
據上論結，本件上訴人新光產物保險股份有限公司之上訴，為一
部有理由，一部無理由，被上訴人經濟部加工出口區管理處之上
訴為無理由，依民事訴訟法第450條、第449條第1項、第79條、
第463條、第390條第2項、第392條，判決如主文。
中    華    民    國    98    年    12    月    23    日
                民事第六庭    審判長法  官  袁再興
                                    法  官  盧江陽
                                    法  官  陳賢慧
以上正本係照原本作成。
經濟部加工出口區管理處得上訴。
新光產物保險股份有限公司不得上訴。
如對本判決上訴，須於收受判決送達後20日內向本院提出上訴書
狀，其未表明上訴理由者，應於提出上訴後20日內向本院提出上
訴理由書（須按他造人數附具繕本）。
上訴時應提出委任律師為訴訟代理人之委任狀。具有民事訴訟法
第466條之1第1項但書或第2項之情形為訴訟代理人者，另應附具
律師及格證書及釋明委任人與受任人有該條項所定關係之釋明文
書影本。
                                    書記官  吳麗琴
中    華    民    國    98    年    12    月    24    日
                                                      Ｓ


司法院資訊處製作；財團法人民間司法改革基金會備份。
